臺灣苗栗地方法院刑事判決　　　　　　　 93年度訴字第340號
公　訴　人　臺灣苗栗地方法院檢察署檢察官
被　　　告　乙○○
上列被告因偽造文書案件，經臺灣臺中地方法院檢察署檢察官提
起公訴（93年度偵緝字第316 號），為臺灣臺中地方法院93年度
訴字第914 號判決管轄錯誤移送本院審理，及移送併案審理（臺
灣臺中地方法院檢察署93年度偵字第7360號「由臺灣板橋地方法
院檢察署92年度偵字第10 859、11361 、11676 號，93年度偵緝
字第357 、358 號，92年度發查字第975 、0000 0000 號移轉該
署」；臺灣板橋地方法院檢察署93年度偵字第12042 號），本院
依簡式審判程序審理，判決如下：
    主  文
乙○○共同連續行使偽造私文書，足以生損害於公眾及他人，處
有期徒刑拾月，緩刑參年。附表所示偽造之印文沒收。
    犯罪事實及理由
一、犯罪事實：
    乙○○（別名為葉藝龍）係永逸有限公司（以下簡稱永逸公
    司）之加盟公司「越福越南新娘仲介公司」（以下簡稱越福
    公司）之業務員，負責仲介越南新娘、廠工、幫佣、看護等
    之代理引進。竟為賺取數千元不等之仲介費用，與年籍不詳
    之成年男子綽號「李大哥」共同基於偽造並行使偽造私文書
    之概括犯意聯絡，於下列時、地出具偽造之醫院診斷證明書
    、巴氏量表，供他人向行政院勞工委員會（以下簡稱勞委會
    ）申請外籍監護工：
（一）於91年10月間，在宜蘭羅東越福公司門外，將欲為其母親
      劉賴足申請外籍監護工之劉興東的電話交給「李大哥」，
      數日後，「李大哥」於宜蘭羅東夜市，將於不詳時、地及
      方法所取得，蓋有偽造「財團法人天主教耕莘醫院」（以
      下簡稱耕莘醫院）、醫師「葉懷華」、院長「陸幼琴印勞
      保專用」印文，記載「劉賴足腦中風併左側偏癱。因上述
      疾病，行動不便，日常生活需協助完成」不實內容之「雇
      主申請聘僱家庭外籍監護工專用診斷證明書」及內容不實
      符合申請外籍勞工標準之總分30分之巴氏量（及附表：各
      項特定病症及病情附表）給乙○○，乙○○再轉交予不知
      情之越福公司老闆林連發，再委由不知情之永逸公司人員
      楊淑瑩蓋用公司印文，並填載以劉興東為申請人之「雇主
      聘僱外籍勞工申請書」後，於91年11月1 日持上開內容不
      實之診斷證明書、巴氏量表（及附表：各項特定病症及病
      情附表）向勞委會以劉興東名義，申請聘僱家庭外籍監護
      工，而行使之，足以生損害於耕莘醫院、陸幼琴、葉懷華
      及勞委會對管理外籍勞工申請之正確性。嗣勞委會受理申
      請後，認有不實情形，再經耕莘醫院函復劉賴足之診斷證
      明書非該院所開具，而查獲上情。
（二）於91年10月間，在宜蘭羅東越福公司，由不知情之老闆林
      連發處，取得欲申請外籍監護工之林茂丸（由其子甲○○
      申請）的
      即在公司外，將將上開資料交給「李大哥」，約2 星期後
      ，「李大哥」在宜蘭羅東夜市，將於不詳時、地及方法所
      取得，蓋有偽造「台北榮民總醫院」圓戳章、醫師「邱方
      遙2340H 」、院長「院長張茂松（M）」 印文，記載「林
      茂丸嚴重骨質疏鬆症。因上述疾病，生活行動，無法自理
      生活，需人長期照顧」不實內容之「雇主申請聘僱家庭外
      標準之總分30分之巴氏量（及附表：各項特定病症及病情
      附表）給乙○○，乙○○再轉交予林連發，再委由不知情
      之永逸公司人員楊淑瑩蓋用公司印文，並填載以甲○○為
      申請人之「雇主聘僱外籍勞工申請書」後，於 91年11 月
      15日持上開內容不實之診斷證明書、巴氏量表（及附表：
      各項特定病症及病情附表）向勞委會以甲○○名義，申請
      聘僱家庭外籍監護工，而行使之，足以生損害於台北榮民
      總醫院、張茂松、邱方逸及勞委會對管理外籍勞工申請之
      正確性。嗣勞委會受理申請後，認有不實情形，再經台北
      榮民總醫院函復林茂丸之上開診斷證明書非該院所開具，
      而查獲上情。
（三）於91年11月間，在臺北縣新莊市某處，由不知情亦經營仲
      介外籍勞工之梁淑貞處取得欲申請外籍監護工之李周竹妹
      （由其女李賽慧申請）
      新莊市○○路與中正路口附近，自永逸公司業務副理連美
      玲處取得李陳六（由其女李育蕙申請）的
      保卡，隨即在宜蘭羅東越福公司外轉交「李大哥」，約 2
      星期後，「李大哥」在臺北縣新店市捷運站旁將於不詳時
      、地及方法所取得，蓋有偽造「財團法人天主教耕莘醫院
      」、醫師「葉懷華」、院長「陸幼琴印勞保專用」印文，
      記載「李周竹妹陳舊性腦中風。病人因上述疾病，目前無
      法站立，左側偏癱，日常生活需人照料」、「李陳六陳舊
      性腦中風。病人因上述疾病，目前無法站立，左側偏癱，
      日常生活需人照料」不實內容之「雇主申請聘僱家庭外籍
      監護工專用診斷證明書」及內容不實符合申請外籍勞工標
      準之總分25分之巴氏量（及附表：各項特定病症及病情附
      表）各1 份給乙○○，乙○○再轉交予不知情之梁淑貞及
      連美玲，再委由不知情之永逸公司人員楊淑瑩蓋用公司印
      文，並填載以李賽慧、李育蕙為申請人之「雇主聘僱外籍
      勞工申請書」後，於91年11月6 日及同年11月20日持上開
      內容不實之診斷證明書、巴氏量表（及附表：各項特定病
      症及病情附表）向勞委會分別以李賽慧、李育蕙名義，申
      請聘僱家庭外籍監護工，而行使之，足以生損害於耕莘醫
      院、陸幼琴、葉懷華及勞委會對管理外籍勞工申請之正確
      性。嗣勞委會受理申請後，認有不實情形，再經耕莘醫院
      函復李周竹妹、李陳六之診斷證明書非該院所開具，而查
      獲上情。
二、證據名稱：
（一）被告於偵查中、臺灣臺中地方法院及本院審理時之自白。
（二）證人林連發、劉興東、楊淑瑩、楊承浩於偵查中之證述；
      梁淑貞於偵查中證述；李育蕙、李賽慧於警訊及偵查中之
      證述；連美玲於警訊、偵查中及臺灣臺中地方法院審理中
      之證述。
（三）臺灣板橋地方法院檢察署94年3 月15日板檢博實93偵1603
      字第18661 號函所附甲○○之「雇主聘僱外籍勞工申請書
      」、診斷證明書、巴氏量表（及附表：各項特定病症及病
      情附表），及臺灣板橋地法院檢察署93年度偵字第 12042
      號併案意指書所載榮總北總行字第91013886號函；勞委會
      92 年2月19日勞職外字第0920201588A 函及其所附耕莘醫
      院91年12月6 日耕醫住院字第1351號函說明劉賴足、李周
      竹妹之診斷證明書為假造、診斷證明書、巴氏量表（及附
      表：各項特定病症及病情附表）、「雇主聘僱外籍勞工申
      請書」等資料，及92年3 月5 日勞職外字第0920201875 A
      號函及其所附耕莘醫院91年12月26日耕醫住院字第1457號
      函說明李陳六診斷證明書為假造、診斷證明書、巴氏量表
      （及附表：各項特定病症及病情附表）、「雇主聘僱外籍
      勞工申請書」等資料；永逸公司基本資料查詢表1 份；臺
      中縣政府勞工局訪談記錄2 份、「葉藝龍」名片1 紙。
（四）臺灣高等法院被告全國前案紀錄表。
三、犯罪事實（二）部分，案外人林連發於93年8 月10日在臺灣
    板橋地方法院檢察署偵訊中否認與被告乙○○共犯，且參酌
    犯罪事實（一）部分之事實，臺灣臺中地方法院檢察署檢察
    官偵查結果亦認定林連發不知情（本件起訴事實），此外亦
    無其他證據足以證明林連發知情，是尚難認定2 人有共犯關
    係，附此敘明。
四、本件於審判期日，被告以言詞陳明願捨棄上訴權而記明筆錄
    （本院94年4 月7 日簡式審判筆錄參照），依刑事訴訟法第
    357 條第1 項、第358 條第1 項但書、第359 條規定，被告
    因捨棄上訴權而喪失上訴權，併為敘明。
五、應適用之法條：
（一）刑事訴訟法第273 條之1 第1 項，第299 條第1 項前段、
      第310條之2、第454 條第1 項。
（二）刑法第28條、第56條、第216 條、第210 條、第219 條、
      第74條第1 款。
六、如不服本件判決，檢察官得自收受送達之日起10日內，向本
    院提起上訴。被告不得上訴。
本案經檢察官黃俊鳴到庭執行職務。
中　　華　　民　　國　　94　　年　　4 　　月　　21　　日
                  刑事第一庭    法　官　李太正
以上正本證明與原本無異。
                                書記官  劉秋雯
中　　華　　民　　國　　94　　年　　4 　　月　　21　　日
附錄論罪科刑法條全文
中華民國刑法第216條
(行使偽造變造或登載不實之文書罪)
行使第210 條至第215 條之文書者，依偽造、變造文書或登載不
實事項或使登載不實事項之規定處斷。
中華民國刑法第210條
 (偽造變造私文書罪)
偽造、變造私文書，足以生損害於公眾或他人者，處五年以下有
期徒刑。
附表
一、「財團法人天主教耕莘醫院」印文參枚沒收。
    說明：姓名劉賴足、李周竹妹、李陳六診斷證明書上之印文
          各1 枚。
二、「葉懷華」印文陸拾陸枚沒收。
    說明：診斷證明書、巴氏量表及附表：各項特定病症及病情
          附表上之印文，其中姓名劉賴足部分24枚，李周竹妹
          部分22枚，李陳六部分20枚。
三、「陸幼琴印勞保專用」印文參枚沒收。
    說明：姓名劉賴足、李周竹妹、李陳六診斷證明書上之印文
          各1 枚。
    （上述一至三印文之卷存位置，見臺灣臺中地法院檢察署92
    他字第325 號第9 頁至第11頁、臺灣板橋地法院檢察署92偵
    字第11 361號卷第10頁至第12頁、臺灣板橋地法院檢察署92
    偵字第10 859號卷第23頁至第24頁）。
四、「台北榮民總醫院」印文肆枚、「邱方遙2340H 」印文貳拾
    壹枚、「院長張茂松（M）」 印文壹枚沒收。
    說明：診斷證明書、公立及教學醫院一覽表、巴氏量表及附
          表：各項特定病症及病情附表上之印文（卷存位置見
          本院審理卷第74頁至第75頁）。
